【裁判字號】    99,交抗,126
【裁判日期】    990114
【裁判案由】    違反道路交通管理處罰條例
【裁判全文】
臺灣高等法院交通事件裁定             99年度交抗字第126號
抗  告  人
即受處分人  甲○○
上列抗告人因違反道路交通管理處罰條例案件，不服臺灣板橋地
方法院，中華民國98年12月18日所為裁定（98年度交聲字第4099
號），提起抗告，本院裁定如下：
    主  文
抗告駁回。
    理  由
一、抗告意旨略以：案發現場為國道突然改變為省道，有許多大
    小貨車爭道，抗告人依規定行駛，致有關限速標誌為大貨車
    遮擋，而無從看見。且現場亦有多人遭警方開單，警方亦自
    承規劃不當，實不應歸責抗告人，請傳喚警員對質。抗告人
    為低收入戶，不會故意違規。請撤銷原裁定，改諭知不罰等
    語。
二、原裁定略以：移送意旨略以：異議人即受處分人甲○○於
    民國98年8月13日17時7分許，駕駛車號W2-881號營業一般小
    貨車，行經省道台二己線南向2.3公里處時，超越當地速限
    ，以時速76公里行駛，經警舉發，遂依道路交通管理處罰條
    例第40條、第63條第1項規定，裁處罰鍰1,800元，並記違規
    點數1點等語。異議意旨略以：因該省道與國道3號係相接
    之道路，異議人不知違規地點已非3號國道而係省道，才以
    時速76公里行駛，且該違規地點前方又無跑馬燈警告，認原
    處分不當，請撤銷等語。經查：有關異議人於上開時地，
    駕駛前述營業一般小客車，超越限速50公里，經內政部警政
    署國道公路警察局員警以雷射測速器（儀器序號TS000279）
    測得係以時速76公里超速行駛，並當場攔截後提示、告知雷
    射測速器測定數據等情，有舉發違反道路交通管理事件通知
    單、內政部警政署國道公路警察局第九警察隊七堵小隊回函
    各1紙在卷可證（原審卷第11、21頁），且為異議人所不否
    認，此部份事實，堪予認定。至於異議人辯稱：無標示乙節
    ，然異議人行駛方向，自省道台二己線起點至異議人違規地
    點前，沿途均設置有明顯之速限標誌，計有2處標示係省道
    及6處揭示速限50公里之標誌，即省道台二己線南向0公里基
    隆港區○○○道至忠孝隧道口前，設有「二己」之盾形省道
    路線編號標誌1面、「台二己線速限50公里」長方形告示牌1
    面、「限速50公里」圓牌2面；台二己線南向0.8公里、1.5
    公里、2.1公里暨德安路入口匝道（信義隧道）之道路右側
    ，亦分別設有「限速50公里」之圓牌各1面等情。有內政部
    警政署國道公路警察局第九警察隊98年9月9日公警九交字第
    0980971864號函1紙、前揭公路警察局七堵小隊提出之現場
    照片6張在卷可憑（原審卷第13、22至24頁），則違規地點
    前既已標示明顯，所辯顯不足採。其違規事實明確，原處分
    機關依法裁處罰鍰1,800元，並記違規點數1點，並無不當，
    異議為無理由，應予駁回等語。
三、按行車速度，依標誌或標線之規定，道路交通安全規則第93
    條規定甚明。復按汽車駕駛人，行車速度，超過規定之最高
    時速者，除有道路交通管理處罰條例第43條第1項第2款情形
    外，處新臺幣（下同）1,200元以上2,400元以下罰鍰，道路
    交通管理處罰條例第40條定有明文；汽車駕駛人違反上開條
    項規定者，記違規點數1點，同法第63條第1項第1款亦有規
    定。又人民違反法律上之義務而應受行政罰之行為，法律無
    特別規定時，雖不以出於故意為必要，仍須以過失為其責任
    條件。但應受行政罰之行為，僅須違反禁止規定或作為義務
    ，而不以發生損害或危險為其要件者，推定為有過失，於行
    為人不能舉證證明自己無過失時，即應受處罰。司法院大法
    官會議釋字第275號著有解釋。本件，原審以抗告人違規事
    實明確，原處分依上開規定裁罰，並無不當，而駁回異議，
    核無不合。抗告意旨以：現場標示遭其他車遮擋，而未看見
    乙節，辜不論未提證據證明之，且縱然屬實，抗告人亦難辭
    過失，依上開大法官會議解釋意旨，即不能免罰。至於所指
    交通號誌設置不當乙節，未提證據，尚難遽採，而所請傳喚
    警員對質乙節，因事證已明，亦無必要，另有關抗告人之家
    況如何，固值同情，惟與是否違反交通規則間，難認有何關
    聯性。綜上，本件抗告，為無理由，應予駁回。
四、據上論結，應依道路交通案件處理辦法第26條，刑事訴訟法
    第412條，裁定如主文。
中    華    民    國    99    年    1     月    14    日
            刑事第十八庭  審判長法  官  吳鴻章
                                法  官  汪梅芬
                                法  官  周政達
以上正本證明與原本無異。
不得再抗告。
                                書記官  廖純瑜
中    華    民    國    99    年    1     月    14    日


司法院資訊處製作；財團法人民間司法改革基金會備份。
